臺灣臺北地方法院民事簡易判決
110年度店簡字第430號
原      告  王侯方  
訴訟代理人  林美惠  
被      告  丙〇〇  
訴訟代理人  謝宗安律師（法扶律師）
兼      上
法定代理人  劉和順  


被      告  乙○○  

訴訟代理人  趙佑全律師（法扶律師）
被      告  甲○○  
訴訟代理人  王金英  
上列當事人間請求損害賠償事件，本院於民國111年4月28日言詞
辯論終結，本院判決如下：
    主      文
被告乙○○應給付原告新臺幣玖萬貳仟壹佰壹拾元及自民國一百一
十年五月十一日起至清償日止，按週年利率百分之五計算之利息
。
被告甲○○應給付原告新臺幣壹拾萬壹仟玖佰捌拾伍元及自民國一
百一十一年二月八日起至清償日止，按週年利率百分之五計算之
利息。
原告其餘之訴駁回。
訴訟費用由被告乙○○負擔百分之四十六、由被告甲○○負擔百分之
五十二，餘由原告負擔。
本判決原告勝訴部分得假執行。但第一項被告乙○○如以新臺幣玖
萬貳仟壹佰壹拾元，第二項被告甲○○如以新臺幣壹拾萬壹仟玖佰
捌拾伍元分別為原告預供擔保後，得免為假執行。
原告其餘假執行之聲請駁回。
    事實及理由
壹、程序事項
一、按因侵權行為涉訟者，得由行為地之法院管轄，民事訴訟法
    第15條第1項定有明文。查本件侵權行為地為新北市新店區
    ，有新北市政府警察局新店分局碧潭派出所受理刑事案件報
    案三聯單在卷可按（見本院卷第17頁），本院有管轄權。
二、按訴狀送達後，原告不得將原訴變更或追加他訴，但請求之
    基礎事實同一、擴張或減縮應受判決事項之聲明者，不在此
    限，民事訴訟法第255條第1項第2、3款定有明文。查原告起
    訴時聲明：㈠被告丙○○、乙○○應連帶給付原告新臺幣（下同
    ）192,000元及自起訴狀繕本送達之翌日起至清償日止，按
    週年利率5％計算之利息；㈡被告丙○○、丁○○應連帶給付原告1
    92,000元及自起訴狀繕本送達之翌日起至清償日止，按週年
    利率5％計算之利息（見本院卷第5頁）。嗣於民國110年9月2
    8日具狀追加甲○○為被告，變更聲明：㈠被告丙○○、乙○○、甲○○應連帶給付原告192,000元及自起訴狀繕本送達之翌日起
    至清償日止，按週年利率5％計算之利息；㈡被告丙○○、丁○○
    應連帶給付原告192,000元及自起訴狀繕本送達之翌日起至
    清償日止，按週年利率5％計算之利息（見本院卷第85至87、
    241頁）。原告所為訴之變更，與原訴之請求基礎事實仍屬
    同一，應予准許。
三、被告丁○○經合法通知，未於最後言詞辯論期日到場，復核無
    民事訴訟法第386條所列各款情事，爰依原告之聲請，准由
    其一造辯論而為判決。
貳、實體事項
一、原告主張：被告丙○○、乙○○、甲○○為詐騙集團共犯，詐騙集
    團不知名之成員於109年10月5日19時許，以電話向伊佯稱網
    路購物扣款有問題，需操作自動櫃員機重新設定等語，致伊
    陷於錯誤依電話內指示操作，分別於如附表所示時間將金額
    匯入如附表所示被告乙○○凱基銀行帳戶及被告甲○○新光銀行
    帳戶，嗣由被告丙○○持金融卡提領。被告丙○○為限制行為能
    力人，行為時有識別能力，與其法定代理人即被告丁○○連帶
    負損害賠償責任等語，並聲明：如前變更後聲明所示，併陳
    明願供擔保，請准宣告假執行。
二、被告分別以下列情詞置辯，並均聲明：㈠原告之訴駁回；㈡如
    受不利之判決，願供擔保請准免為假執行。
  ㈠被告乙○○以：伊中風後因肢體障礙領有重度身心殘障手冊，
    配偶中斷給付生活費用，伊為辦理貸款與對方聯繫後依其指
    示將帳戶存摺、提款卡、密碼等交付，伊僅就所提供帳戶造
    成原告損害結果負責等語置辯。
  ㈡被告丙○○以：伊於109年10月5日遭巡邏員警查獲時，僅有臺
    中銀行金融卡(帳號000000000000000）及自該帳戶領現2萬
    元，另有5張自動櫃員機交易明細表，交易帳號末三碼分別
    為525及186，均與原告匯入凱基銀行帳戶及新光銀行帳戶無
    關等語置辯。
  ㈢被告甲○○以：伊為找工作誤信他人而將帳戶資料提供，縱造
    成原告損失，也應由車手丙○○與伊共同分擔等語置辯。
三、被告丁○○未於最後言詞辯論期日到場，亦未提出書狀作何聲
    明陳述。
四、法院之判斷：　
　㈠按因故意或過失，不法侵害他人之權利者，負損害賠償責任
    。故意以背於善良風俗之方法，加損害於他人者亦同；數人
    共同不法侵害他人之權利者，連帶負損害賠償責任。不能知
    其中孰為加害人者，亦同。造意人及幫助人，視為共同行為
    人，民法第184條第1項及第185條分別定有明文。所謂共同
    侵權行為，係指數人共同不法對於同一之損害，與以條件或
    原因之行為。加害人於共同侵害權利之目的範圍內，各自分
    擔實行行為之一部，而互相利用他人之行為，以達其目的者
    ，仍不失為共同侵權行為人，而應對於全部所發生之結果，
    連帶負損害賠償責任（最高法院78年度臺上字第2479號裁判
    要旨參照）。查原告主張因受詐欺集團成員詐騙，於如附表
    所示時間將金額匯入被告乙○○凱基銀行帳戶及被告甲○○新光
    銀行帳戶等情，提出存摺影本、自動櫃員機明細表、新北市
    政府警察局新店分局碧潭派出所受理刑事案件報案三聯單在
    卷（見本院卷第11至17頁），被告乙○○、甲○○因將如附表所
    示銀行帳號及提款卡、密碼交予詐欺集團所屬成員使用，經
    檢察官聲請以簡易判決處刑，臺灣新北地方法院判決如附表
    所示內容，有刑事簡易判決在卷可按（見本院卷第95至102
    、183至193頁）。被告乙○○、甲○○既於詐欺集團所屬成員共
    同侵害原告權利之目的範圍內，各自分擔實行詐欺行為之一
    部，互相利用他人之行為，以達詐欺集團所屬成員向原告詐
    騙取得款項之目的，自應與其他詐欺集團所屬成員負共同侵
    權行為之損害賠償責任。
  ㈡被告乙○○、甲○○雖以前詞置辯，惟查：存摺、提款卡及密碼
    等有關個人財產、身分之物品，具有高度之專屬性、私密性
    ，如交由他人持有，極易被作為與財產犯罪有關之犯罪工具
    ，然被告乙○○、甲○○除提供存摺外，更將與貸款或工作支薪
    無涉之提款卡及提款密碼，提供予不具密切關係之人，亦難
    認有何交予他人使用之正當化事由，是被告乙○○、甲○○上開
    行為，客觀上已屬可疑，應可預見係供隱瞞其資金流程及行
    為人身份，以從事詐欺犯罪使用，作為詐欺取財收取被害人
    匯入款項之帳戶，被告乙○○、甲○○主觀上顯具有使他人取得
    該等金融資料後，持以作為詐欺取財之用之不確定故意至明
    。被告乙○○、甲○○提供上開帳戶供詐騙集團成員使用，屬不
    法侵害原告權利之共同行為，並致原告受有財產上之損害，
    依法應負侵權行為損害賠償責任，被告所辯，洵屬無據。
　㈢按共同侵權行為，須各行為人之行為皆成立侵權行為為要件
    ，而侵權行為之成立，須行為人因故意過失不法侵害他人權
    利，亦即行為人須具備歸責性、違法性，並不法行為與損害
    間有因果關係，始能成立，且主張侵權行為損害賠償請求權
    之人，對於侵權行為之成立要件應負舉證責任。就歸責事由
    而言，無論行為人因作為或不作為而生之侵權責任，均以行
    為人負有注意義務為前提，在當事人間無一定之特殊關係（
    如當事人間為不相識之陌生人）之情形下，行為人對於他人
    並不負一般防範損害之注意義務。查原告主張被告乙○○、甲○○應就伊轉帳至渠等前揭帳戶內共計192,000元負連帶賠償
    之責等語，惟被告乙○○與甲○○不認識彼此，有本院111年1月
    27日言詞辯論筆錄在卷可按（見本院卷第170頁），被告乙○○、甲○○對原告匯入他方帳戶內所損失金額，並不具有防範
    損害之注意義務，且原告亦未敘明請求被告乙○○、甲○○負連
    帶賠償責任之依據及理由，原告此部分請求顯屬無據。
　㈣按連帶債務人相互間，除法律另有規定或契約另有訂定外，
    應平均分擔義務；因連帶債務人中之一人為清償、代物清償
    、提存、抵銷或混同而債務消滅者，他債務人亦同免其責任
    ；債權人向連帶債務人中之一人免除債務，而無消滅全部債
    務之意思表示者，除該債務人應分擔之部分外，他債務人仍
    不免其責任。前項規定，於連帶債務人中之一人消滅時效已
    完成者準用之，民法第280條本文、第274條、第276條分別
    定有明文。又債權人與連帶債務人中之一人成立和解，如無
    消滅其他債務人債務之意思，他債務人能否主張免責，應視
    該連帶債務人應允賠償金額而定。若該連帶債務人應允賠償
    金額超過其依法應分擔額者，他債務人之賠償金額不受影響
    ；若低於其應分擔額者，就其差額部分，即因債權人對其應
    分擔部分之免除，而有民法第276條第1項規定之適用，並對
    他債務人發生絕對之效力(最高法院99年度臺抗字第113號裁
    定、98年度臺抗字第200號裁定參照）。查訴外人李〇〇擔任
    持人頭帳戶提款卡提取贓款之車手工作，提領原告匯入被告
    乙○○凱基銀行帳戶內金額，李俊安因違反洗錢防制法等案件
    ，經檢察官提起公訴（109年度偵字第44668號、110年度偵
    字第2934號）後判決處刑等情，有臺灣新北地方法院110年
    度金訴字第300號刑事判決在卷可按（見本院卷第173至181
    頁），是被告乙○○及李〇〇應就原告此部分損害負連帶賠償責
    任，且其2人間並無法律或契約另訂內部分擔比例，依民法
    第280條規定連帶債務人間應平均分擔義務，被告乙○○及李〇
    〇就原告所受92,110元損害賠償義務之內部分擔比例即應各
    負4萬6,055元（計算式：92,110元÷2＝46,055元）。又原告
    與李〇〇以92,000元達成和解，有前述臺灣新北地方法院刑事
    判決在卷可按（見本院卷第180頁），高於其等內部分擔額
    ，依前揭法律規定及說明，應認原告並未免除李〇〇之損害賠
    償債務，故對被告乙○○應連帶負擔之賠償金額不生影響，截
    至本件言詞辯論終結之日止，李〇〇未實際賠償原告，此據原
    告當庭陳明在卷（見本院卷第171頁），且無證據可證其等
    已實際給付損害賠償金額予原告。因此，原告仍能對被告乙○○請求賠償92,110元，逾此請求金額，即屬無據。
　㈤按當事人主張有利於己之事實者，就其事實有舉證之責任， 
    民事訴訟法第277條前段定有明文。查原告主張被告丙○○持
    上開帳戶金融卡領現等情，固提出本院109年度少調字第886
    6號少年法庭通知書在卷（見本院卷第19頁），惟經本院依
    職權調閱前揭少年保護事件調查審理卷宗，可知被告丙○○於
    109年10月6日1時26分許，在臺北市○○區○○街00○00號經警查
    獲時，身上除手機及現金2元萬元外，僅有臺中銀行金融卡(
    帳號000000000000000）及5張自動櫃員機交易明細表，有臺
    北市政府警察局文山第二分局扣押物品清單在卷可按（見該
    案卷影本第41、229頁，置於卷外），而自動櫃員機交易明
    細表所載交易帳號末三碼分別為525有4張及186有1張，有櫃
    員機交易明細在卷可按（見該案卷影本第71頁），均與原告
    匯入凱基銀行及新光銀行帳戶無關，復審酌被告丙○○於109
    年10月6日在景美派出所調查筆錄陳稱：「（問:警方於你手
    機中相簿內另有拍攝他人之銀行存簿及金融卡，包括劉〇〇(
    中華郵政帳號000-00000000000000、臺中銀行帳號000-0000
    00000000)、甲○○(新光銀行帳號000-0000000000000)…是做
    何用途?）是暱稱「飛翔的胖子」在群組裡派了一位身分不
    明男子將上述金融卡及存簿之包裹交給吳〇〇，當時我正好與
    吳〇〇在一起，所以我就幫忙拍照上傳到群組。」等語（見該
    案卷影本第16頁），難認被告丙○○有擔任負責提領原告匯入
    被告乙○○、甲○○銀行帳戶內金額之工作。揆諸前開說明，原
    告並未舉證被告丙○○與被告乙○○、甲○○應連帶負損害賠償責
    任之關聯性及必要性，亦未提出有利於己之事實供本院審酌
    ，原告此部分主張尚乏所據，不得准許。又被告丙○○不成立
    連帶侵權行為，其法定代理人即被告丁○○亦無須連帶負損害
    賠償責任。
五、綜上所述，原告依侵權行為法律關係請求：㈠被告乙○○給付9
    2,110元及自起訴狀繕本送達翌日即110年5月11日（見本院
    卷第35頁，110年5月10日由被告同居人陶汪玉鳳收受）起至
    清償日止，按週年利率5％計算之利息；㈡被告甲○○給付101,9
    85元及自追加起訴狀繕本送達翌日即111年2月8日（見本院
    卷第195頁，111年2月7日由被告社區管理員收受）起至清償
    日止，按週年利率5％計算之利息，均有理由，應予准許，逾
    此部分為無理由，應予駁回。至原告敗訴部分，其假執行之
    聲請失所依據，應予駁回。
六、本件原告勝訴部分，係就民事訴訟法第427條第1項訴訟適用
    簡易程序所為被告敗訴之判決，依同法第389條第1項第3款
    規定，應依職權宣告假執行，並依同法第436條第2項適用第
    392條第2項規定，依職權宣告被告如預供擔保，得免為假執
    行。　　
七、訴訟費用負擔之依據：民事訴訟法第79條。
中　　華　　民　　國　　111 　年　　5 　　月　　27　　日
                  臺灣臺北地方法院新店簡易庭
                              法  官  鄧德倩
上列正本證明與原本無異。
如不服本判決，應於判決送達後20日內向本庭提出上訴狀（須按
他造當事人之人數附繕本）；如委任律師提起上訴者，應一併繳
納上訴審裁判費。
中　　華　　民　　國　　111 　年　　5 　　月　　27　　日
                              書記官  張嘉崴　　
　
附表：（P表示本院卷頁碼）
編號 被告 交付銀行帳戶時間 交付銀行存摺 原告匯款時間 原告匯款金額 （新臺幣） 被告犯行偵查、判決結果 1 乙○○  109年10月5日前之某時，在不詳地點 凱基銀行帳號000000000000號帳戶  109 年10月5日20時43分、20時47 分  49,987元＋42,123元＝92,110元  被告因詐欺案件，經檢察官聲請以簡易判決處刑（109年度偵字第45172號、110年度偵字第395號)，臺灣新北地方法院110年度簡字第1868號刑事簡易判決：乙○○幫助犯詐欺取財罪，處拘役肆拾日，如易科罰金，以新臺幣壹仟元折算壹日。(P.183-187) 2 甲○○  109年9月28日17時54分許，在新北市○○區○○街00號1樓全家便利商店新莊裕民店 新光銀行帳號0000000000000號帳戶  109年10月5日22時5分、23時1分、23時4分、23時8分  29,985元＋30,000元＋29,000元＋13,000元＝101,985元  被告因詐欺案件，經檢察官聲請以簡易判決處刑（110年度偵字第395號)，臺灣新北地方法院110年度簡字第1860號刑事簡易判決：甲○○幫助犯詐欺取財罪，處拘役肆拾日，如易科罰金，以新臺幣壹仟元折算壹日。 (P.95－102、189-193)